臺灣士林地方法院民事簡易判決
110年度士簡字第874號
原      告  吳柏宏
訴訟代理人  楊忠憲律師
被      告  林琮瀚
上列當事人間請求遷讓房屋等事件，本院於民國110年10月7日言
詞辯論終結，判決如下：
    主  文
被告應將門牌號碼新北市○○區○市○路○段○○○號一樓房屋遷讓返還
原告。
被告應給付原告新臺幣陸萬零肆佰捌拾元，並自民國一一○年四
月一日起至清償日止，按月給付原告新臺幣肆萬柒仟壹佰玖拾陸
元。
訴訟費用新臺幣肆萬零柒佰玖拾捌元由被告負擔。
本判決得假執行。
    事實及理由要領
一、按訴狀送達後，原告不得將原訴變更或追加他訴。但擴張或
    減縮應受判決事項之聲明者，不在此限。民事訴訟法第255
    條第1項第3款定有明文。查本件原告於起訴時原聲明第二項
    前段：被告應給付原告新臺幣（下同）10萬5,980元。嗣於
    本院審理中，減縮訴之聲明第二項前段：被告應給付原告6
    萬0,480元。經核，原告上開減縮部分，合於上開規定，應
    予准許。　　
二、原告主張：被告於民國109年6月22日向原告承租門牌號碼新
    北市○○區○市○路0段000號1樓房屋（下稱系爭房屋），租期4
    年，每月租金4萬7,196元（含管理費及停車位共7,196元）
    ，押租金8萬元（下稱系爭租約），簽約時被告並給付第一
    個月租金（含管理費）4萬7,196元，兩造另約定有裝潢寬限
    期，租金實際自109年8月起算，然原告僅分別於109年8月31
    日收到9月份租金（含管理費）4萬7,196元、同年10月3日收
    到10月份租金（含管理費）4萬7,196元，被告自同年11月起
    即遲付租金，經原告催討後，被告僅於110年1月4日起至同
    年3月間陸續給付共5萬元，及以押租金8萬元抵銷後，被告
    尚積欠10萬5,980元，原告已於110年3月11日以存證信函向
    被告催討上開款項，並終止系爭租約及要求被告於110年3月
    31日遷出返還系爭房屋，惟被告迄今未遷讓返還系爭房屋，
    僅於終止租約後清償4萬5,500元。又系爭租約終止後被告繼
    續無權占有系爭房屋，獲有相當於租金之不當得利，原告受
    有無法使用收益系爭房屋之損害，被告應給付至搬遷之日止
    相當於租金之不當得利，乃依租賃及不當得利之法律關係，
    提起本件訴訟等語，並聲明求為判決：㈠被告應將系爭房屋
    遷讓返還原告；㈡被告應給付原告6萬0,480元，並自110年4
    月1日起至遷讓返還系爭房屋之日止，按月給付原告4萬7,19
    6元，且願供擔保請准宣告假執行。
三、被告則以：依LINE對話記錄，原告有同意被告繼續承租，希
    望可以維持此協議等語，資為抗辯。
四、本院得心證之理由
(一)按承租人應依約定日期，支付租金。承租人租金支付有遲延
    者，出租人得定相當期限，催告承租人支付租金，如承租人
    於其期限內不為支付，出租人得終止契約。租賃物為房屋者
    ，遲付租金之總額，非達二個月之租額，不得依前項之規定
    ，終止契約。其租金約定於每期開始時支付者，並應於遲延
    給付逾二個月時，始得終止契約。承租人於租賃關係終止後
    ，應返還租賃物。民法第439條前段、第440條第1項、第2項
    、第455條前段定有明文。次按無法律上之原因而受有利益
    ，致他人受有損害者，應返還其利益；雖有法律上之原因，
    而其後已不存在者，亦同。民法第179條定有明文。又依不
    當得利之法則請求返還不當得利，以無法律上之原因而受有
    利益，致他人受有損害為要件，故其得請求返還之範圍，應
    以對方所受之利益為度，非以請求人所受損害若干為準，無
    權占有他人土地，可能獲得相當於租金之利益，為社會通常
    之觀念，故如無權占有他人之房屋，加害人應返還之不當得
    利之範圍，為相當於租金之利益（最高法院61年台上字第16
    95號判例、97年度台上字第294 號判決意旨參照）。
(二)經查，原告主張被告於110年3月31日前尚積欠租金（含管理
    費）共10萬5,980元，嗣後被告迄今已清償其中4萬5,500元
    ，尚餘6萬0,480元未清償之事實，業據提出與所述相符之房
    屋租賃契約書、存證信函、明細表等件為證，為被告所不爭
    執，堪信為真。基此，原告請求被告給付6萬0,480元，應屬
    有據。
(三)第查，原告已於110年3月11日以存證信函向被告表示於同年
    月31日終止系爭租約，時被告已積欠10萬5,980元，為兩造
    不爭執，總額已達二個月之租額，依前引之民法規定，原告
    之終止契約，自屬有據，則被告自110年4月1日起自應依前
    開民法規定返還承租房屋。再者，被告迄今繼續占有系爭房
    屋，即受有相當於租金之不當得利，原告受有相當於租金之
    損害，則原告請求被告自110年4月1日起至遷讓返還系爭房
    屋之日止，按月給付4萬7,196元，亦合於民法不當得利之規
    定，即屬可採。
(四)至被告雖抗辯原告有同意被告繼續承租云云，然本院細審被
    告所提出之對話記錄截圖（見本院卷第25、30、31頁），僅
    得認定原告有向被告催繳租金(含管理費)，均未見原告有同
    意被告繼續承租系爭房屋之意，是被告此部分抗辯，尚無可
    採。
五、從而，原告依上開法律關係，訴請：㈠被告應將系爭房屋遷
    讓返還原告；㈡被告應給付原告6萬0,480元，並自110年4月1
    日起至遷讓返還系爭房屋之日止，按月給付原告4萬7,196元
    ，為有理由，應予准許。
六、本件係就民事訴訟法第427條第1項訴訟適用簡易程序所為被
    告敗訴之判決，依同法第389條第1項第3款之規定，應依職
    權宣告假執行，原告之聲請不另准駁，並依職權確定訴訟費
    用為4萬0,798元（第一審裁判費）由被告負擔。
中　　華　　民　　國　　110 　年　　10　　月　　21　　日
                  士林簡易庭  法  官  楊峻宇
以上為正本係照原本作成。
如不服本判決，應於判決送達後20日內向本庭提出上訴狀。（須
按他造當事人之人數附繕本）。 
中　　華　　民　　國　　110 　年　　10　　月　　21　　日
                              書記官  蘇彥宇